臺灣臺中地方法院刑事判決
110年度易字第1864號
公  訴  人  臺灣臺中地方檢察署檢察官
被      告  江韋立

                    住○○市○○區○○○路000號（臺中○○○○○○○○○）

上列被告因違反毒品危害防制條例案件，經檢察官提起公訴（10
9年度毒偵字第2632號、110年度偵字第26252號），本院判決如
下：
    主    文
江韋立犯施用第二級毒品罪，處有期徒刑參月，如易科罰金，以
新臺幣壹仟元折算壹日；又犯持有第一級毒品罪，處有期徒刑參
月，如易科罰金，以新臺幣壹仟元折算壹日。應執行有期徒刑伍
月，如易科罰金，以新臺幣壹仟元折算壹日。
扣案如附表編號1所示之物，均沒收銷燬之；扣案如附表編號2所
示之物，沒收之。
    犯罪事實
一、江韋立明知甲基安非他命為毒品危害防制條例第2條第2項第
    2款所列之第二級毒品，依法不得施用、持有，仍基於施用
    第二級毒品之犯意，於民國109年7月26日某時，在址設臺中
    市○區○○路000號之「富比世大飯店」806號房內，以燒烤吸
    食器吸食煙霧之方式，施用第二級毒品甲基安非他命1次。
二、江韋立明知海洛因為毒品危害防制條例第2條第2項第1款所
    列之第一級毒品，依法不得持有，仍基於持有第一級毒品之
    犯意，於109年7月27日上午10時15分許前某時，在不詳地點
    ，向不詳之人取得第一級毒品海洛因4包而持有之。
三、嗣員警於109年7月27日上午10時15分許，獲報至被告所入住
    之上址飯店718號房查訪，得其同意搜索，扣得附表所示之
    物，復得其同意對其採尿送驗，檢驗結果呈安非他命、甲基
    安非他命陽性反應，循線查悉上情。
四、案經臺中市政府警察局第二分局報告暨臺灣臺中地方檢察署
    檢察官簽分後偵查起訴。
    理    由
壹、程序部分
　　本判決所引用被告江韋立以外之人於審判外之陳述，檢察官
    及被告於本院審理時均同意作為證據，迄辯論終結前未聲明
    異議，本院審酌該等證據作成時之情況，尚無違法不當或證
    明力明顯過低之瑕疵，認以之作為證據應屬適當，依刑事訴
    訟法第159條之5第1項規定，有證據能力。另援引之非供述
    證據，並無證據證明係公務員違背法定程序所取得，亦無顯
    有不可信之情況，檢察官及被告於本院審理時均同意該等證
    據有證據能力，經本院於審理期日提示予被告辨認、告以要
    旨而為合法調查，應認均得作為證據。
貳、實體部分
一、認定犯罪事實所憑證據及理由
　㈠施用第二級毒品部分
　　上揭犯罪事實一，業據被告於偵查及本院審理時坦承不諱，
    並有偵辦刑案職務報告書、自願受搜索同意書、臺中市政府
    警察局第二分局搜索扣押筆錄、扣押物品目錄表、現場及扣
    案物照片、勘查採證（驗）同意書、臺中市政府警察局第二
    分局委託鑑驗尿液代號與真實姓名對照表、正修科技大學超
    微量研究科技中心尿液檢驗報告（原始編號：B00000000號
    ）附卷可稽（見109毒偵2632卷第31頁、第43-49頁、第53-5
    7頁、第67-69頁，109核交2811卷第5頁），亦有附表編號2
    所示之物扣案可憑，足認被告所為任意性自白與事實相符，
    洵堪採信。
　㈡持有第一級毒品部分
　　訊據被告矢口否認有何持有第一級毒品犯行，辯稱：扣案毒
    品不是伊所有，伊沒有在吸食海洛因，是「阿樂」留在伊房
    間云云。經查：
　　⒈員警於109年7月27日上午10時15分許，至被告所入住之富
      比世大飯店718號房查訪，經被告同意進行搜索後，扣得
      第一級毒品海洛因4包（含包裝袋4只，總驗餘淨重5.81公
      克）、不明粉末2包等情，為被告所不爭執，核與證人即
      在場人朱惠暎於警詢時之證述（見109毒偵2632卷第39-42
      頁）、證人即到場警員田政峯於本院審理時之證述（見本
      院卷第178-189頁）相符，並有偵辦刑案職務報告書、自
      願受搜索同意書、臺中市政府警察局第二分局搜索扣押筆
      錄、扣押物品目錄表、現場照片及扣案物照片在卷可稽（
      見109毒偵2632卷第31頁、第43-49頁、第53-57頁）；扣
      案如附表編號1所示之物經警送請法務部調查局鑑定，結
      果略以：扣案之4包粉末（編號3至6）均含有微量第一級
      毒品海洛因成分，總驗餘淨重5.81公克等語，有該局濫用
      藥物實驗室109年9月18日調科壹字第10923015930號鑑定
      書在卷可考（見109核交2811卷第7-9頁），亦有附表編號
      1所示之物扣案為憑。
　　⒉證人田政峯於本院審理時證稱：伊擔任臺中市政府警察局
      第二分局永興派出所警員，富比世大飯店在伊等轄區內。
      伊於109年7月27日接獲偵查隊通知到場執行勤務，至於偵
      查隊之資訊來源為何，伊不清楚。伊印象中是到716或718
      號房，現場只有被告和證人朱惠暎，伊等在被告之房間內
      查獲全部扣案物，伊不記得扣案毒品之確切尋獲位置，只
      確定不是放在被告身上或在地上，現場好像是由伊拍攝照
      片，扣案粉末及其包裝外觀即如109毒偵2632卷第55頁上
      方照片所示，查獲時就是用夾鏈袋一包一包分裝好的，沒
      有人去動，也沒有另外分裝，伊等應該在房間內就有進行
      毒品初步檢驗。伊等找到扣案毒品時就問在場之被告及證
      人朱惠暎是否為渠等所有，2人均否認，證人朱惠暎表示
      其不知道，而被告是直接說那是一起吃毒品的「阿樂」在
      半夜或前天去房間拜訪時留下的，當時證人朱惠暎不在場
      ，2人說法一致。被告好像有說其覺得那是毒品，但不知
      道是什麼東西，伊沒有印象被告有提到糖粉。伊等依照被
      告所提供之「阿樂」入住房號，立刻去806號房，因見該
      房住宿顧客已經退房，立即到櫃檯查詢退房紀錄，並依照
      住宿登記資料所調得之人別資料給被告指認，被告表示其
      認不出來，也無法具體指認或提供「阿樂」之姓名、年籍
      等語（見本院卷第178-189頁），核與證人朱惠暎於警詢
      時證稱：伊於109年7月25日下午3時許，在富比世大飯店
      櫃檯遇到被告，因見被告找不到證件，就用伊個人證件讓
      被告登記入住，住宿費用由被告自行支付。嗣伊於109年7
      月27日凌晨5時30分許去被告入住之718號房，房內只有伊
      和被告2人。員警在房間內扣得如附表所示之物均不是伊
      所有，伊也完全沒看到，不確定為何人所有。員警在現場
      有用毒品試劑檢驗，查扣之物有呈現第一級毒品陽性反應
      等語（見109毒偵2632卷第39-42頁）相互無違。上開2位
      證人所為證述，復與被告於警詢時自承：伊入住718號房
      是用證人朱惠暎之名義登記，員警到場時，現場只有伊和
      證人朱惠暎2人，員警在現場有用毒品試劑檢驗扣案物，
      有呈現第一級毒品陽性反應，毒品是「阿樂」的云云（見
      109毒偵2632卷第33-38頁），嗣於本院準備程序及審理時
      供稱：伊是借用證人朱惠暎之證件登記入住，718號房是
      伊在住等語（見本院卷第157頁、第193-194頁），顯示被
      告確實住在718號房，員警於109年7月27日獲報到場時，
      房內只有被告與證人朱惠暎2人，員警查獲扣案粉末後，
      立即進行毒品檢測，結果呈第一級毒品陽性反應，且證人
      朱惠暎否認持有該等物品，被告則當場表示扣案粉末係「
      阿樂」所遺留之物等情節均相吻合，佐參109年7月25日下
      午3時7分許，確有以證人朱惠暎之名義登記入住718號房
      ，於同年月27日上午11時31分許退房之紀錄等情，此有富
      比世大飯店帳單明細表存卷可稽（見本院卷第111頁），
      足信證人田政峯、朱惠暎上開證述內容為真。扣案之海洛
      因4包既存放在被告所居住之房間內，客觀上被告對於扣
      案毒品確有事實上之管領力；被告於員警查獲扣案粉末時
      ，不僅無驚訝之表現，反而旋即向員警表示為「阿樂」所
      有，與證人朱惠暎上開表示其毫不知情之反應顯然有別，
      堪認被告早已知悉扣案之海洛因4包放在其入住之718號房
      內，卻繼續將該等物品置於其實力支配下，其主觀上有持
      有之意思，亦堪認定。
　　⒊被告雖以前詞置辯。然而：
　　　⑴被告於警詢時供稱：綽號「阿樂」之男子於109年7月25日至718號房找伊聊天，扣案之海洛因是「阿樂」離開留下的。伊不知道「阿樂」之年籍資料或聯絡資訊，不是員警提供之806號房住宿顧客「楊聿凱」。「阿樂」身形瘦、蓄短髮、手有刺青、穿著伊不記得。除扣案如附表編號5所示之手機外，其他扣案物均非伊所有云云（見109毒偵2632卷第33-38頁）；於偵查中供稱：「阿樂」來飯店找伊，扣案之海洛因是「阿樂」所有，伊不知道為何要放在伊房間，也不知道「阿樂」真名，「阿樂」瘦瘦的，身上有刺青，住在新竹云云（見109毒偵2632卷第93-95頁、第111-112頁）；於本院準備程序時先稱：伊不知道扣案之海洛因是誰的，不是「楊聿凱」的，伊也不知道為何在伊入住之房間內，當時是糖粉倒進去，上面寫伊看不懂之英文字，伊也忘記為什麼伊知道裡面是糖粉，伊只記得員警找到粉末，倒進去說要檢查，伊以為要拿去化驗就沒有反駁。伊覺得那應該不是海洛因。扣案如附表編號2、4、5所示之物皆係伊所有之物云云（見本院卷第157-159頁）；嗣於本院審理時改稱：「阿樂」在26日去住伊房間，伊不知道「阿樂」之真名或聯絡資訊，也不知道為何把海洛因放在伊房間內。伊前案持有第一級毒品案件，是因為當時伊和第三人劉子萱是男女朋友，劉子萱有接觸海洛因。扣案如附表編號2所示吸食器，係供伊本案施用第二級毒品所用之物云云（見本院卷第193-194頁）。自被告歷次供述以觀，被告就扣案粉末之成分為何？第一級毒品海洛因為何人所有？「阿樂」居住何處？扣案物是否為其所有？前後供詞反覆不一致，亦無法清楚陳述「阿樂」之具體人別，或其何以知悉扣案粉末應係「糖粉」，而非其他成分？甚至於警詢時，將其所有且供其本案施用第二級毒品犯行所用之吸食器，諉稱係「阿樂」所有之物云云，真實性已值存疑。又被告於本院準備程序時所稱員警在現場有把粉末倒進去之情，經證人田政峯否認如前，佐參卷附扣案物照片（見109毒偵2632卷第55頁）中，盛裝白色粉末之夾鏈袋上皆未記載任何中文或英文文字，與被告上開供述顯不相符，故被告所為供述，難信屬實。
　　　⑵再者，海洛因係屬政府嚴格管制之違禁物，取得不易，被告於本院審理時亦坦認：海洛因應該比安非他命貴等語（見本院卷第194頁），而本案扣得海洛因共4包，倘確均為入住806號房之「阿樂」所有，「阿樂」理當會帶離被告之房間，縱係不小心遺留在被告之房間，亦會囑託被告至806號房吸食甲基安非他命時一併返還，或於發現後迅速聯絡被告以儘快取回，以免徒受損失，應無由將具有經濟價值之海洛因4包遺留在全無聯絡方式之被告之房間內，嗣後更逕自退房離去，始終未聯繫被告要求返還。另一方面，被告前因持有第一級毒品案件，經本院以108年度易字第3237號判決判處拘役59日（得易科罰金）等情，此據被告於本院審理時自承明確（見本院卷第194頁），亦有上開本院刑事判決附卷可證（見本院卷第169-172頁）。被告既明知海洛因之經濟價值較安非他命高，且曾因持有第一級毒品案件經法院判決有罪確定，當知悉持有海洛因涉及刑事罪責，若非其所有，宜盡速返還，避免自陷查緝風險，惟被告未盡速交還「阿樂」，反而將扣案如附表編號1所示之海洛因4包留在其房間內長達1至2日，無論何者，均悖離一般常情，應無可採。　
　　　⑶至被告所辯其無施用海洛因之習等詞，酌以持有毒品之原因甚多，非必以供自己施用為唯一目的，且依其於本院審理時所述前案持有第一級毒品，係因女友有接觸海洛因之情（參⒊、⑴），益徵非以自己有施用海洛因為前提，才有持有之可能，二者無絕對必然之關聯性甚明，即不足為被告有利之認定。
　　⒋準此，被告所辯無非係臨訟卸責之詞，不足採信。被告持
      有第一級毒品犯行，洵堪認定。
  ㈢綜上所述，本案事證已臻明確，被告上開施用第二級毒品、
    持有第一級毒品犯行均堪認定，應依法論科。
二、論罪
　㈠核被告就犯罪事實一所為，係犯毒品危害防制條例第10條第2
    項之施用第二級毒品罪；就犯罪事實二所為，係犯同條例第
    11條第1項之持有第一級毒品罪。被告持有第二級毒品之低
    度行為，應為施用之高度行為所吸收，不另論罪。
　㈡被告所犯2罪間，犯意各別，行為互殊，應分論併罰。
三、爰以行為人之責任為基礎，審酌被告前因持有第一級毒品案
    見，經刑之宣告，亦因施用第二級毒品案件，經觀察、勒戒
    執行完畢，猶漠視國家禁絕毒品之法律規定，自不詳之人處
    取得第一級毒品海洛因而持有之，另施用第二級毒品甲基安
    非他命，誠值非難，其持有之海洛因數量幸屬微少，卷內復
    無證據證明其有持以更犯他罪之行為，或造成他人法益之具
    體直接危害，其另犯之施用第二級毒品犯行，本質上亦屬戕
    害施用者之個人身心健康之行為，具病患性，實應側重適當
    醫學治療及心理矯治為宜；兼衡被告犯後坦認施用第二級毒
    品犯行，並否認持有第一級毒品犯行，推託予不詳之人以卸
    責之態度，及其自陳高職畢業、先前從事印刷包裝之工作、
    經濟狀況勉持、無需其扶養或照顧之人、健康狀況尚可（見
    本院卷第195頁）等一切情狀，分別量處如主文所示之刑，
    併諭知易科罰金之折算標準。復依據數罪併罰之恤刑性質及
    罪刑相當原則，考量被告所犯2罪均屬危害社會法益之毒品
    犯罪，涉及毒品種類不同，犯罪罪質、目的、手段及其行為
    可責性仍存有差異等情，定其應執行如主文所示之刑，併諭
    知易科罰金之折算標準。
四、沒收
　㈠扣案如附表編號1所示之海洛因4包（含包裝袋4只，總驗餘淨
    重5.81公克），係被告本案犯罪事實二部分所查獲之第一級
    毒品，依毒品危害防制條例第18條第1項前段規定，不問屬
    於犯罪行為人與否，均沒收銷燬之。直接用以盛裝海洛因之
    包裝袋4只，因以目前採行之鑑驗方式，仍無法將毒品成分
    完全析離，併宣告沒收銷燬。因鑑驗而耗用部分既已滅失，
    自毋庸再為沒收銷燬之諭知，附此敘明。
　㈡扣案如附表編號2所示之吸食器為被告所有，供其為本案施用
    第二級毒品犯行所用之物等情，業經被告供承在卷（見本院
    卷第157頁、第192頁），應依刑法第38條第2項前段規定，
    宣告沒收之。
　㈢至員警於上揭時、地查獲被告時，一併扣得如附表編號3至5
    所示之物，均據被告稱非其所有，或與本案無關等語（見本
    院卷第192頁），卷內並無證據證明上開扣案物與被告本案
    各次犯行有關，亦非違禁物，爰均不予宣告沒收銷燬或沒收
    。
據上論斷，應依刑事訴訟法第299條第1項前段，毒品危害防制條
例第10條第2項、第11條第1項、第18條第1項前段，刑法第11條
、第41條第1項前段、第51條第5款、第38條第2項前段。
本案經檢察官黃怡華提起公訴，檢察官林明誼到庭執行職務。
中　　華　　民　　國　　111 　年　　5 　　月　　31　　日
                  刑事第十五庭  法  官  鄭咏欣 
以上正本證明與原本無異。
如不服本判決應於收受送達後20日內向本院提出上訴書狀，並應
敘述具體理由；其未敘述上訴之理由者，應於上訴期間屆滿後20
日內向本院補提理由書（均須按他造當事人之人數附繕本）「切
勿逕送上級法院」。
                                書記官 許丞儀     
中　　華　　民　　國　  111   年　　5    月　 　31 　日 
附錄本案論罪科刑法條：
毒品危害防制條例第10條
施用第一級毒品者，處六月以上五年以下有期徒刑。
施用第二級毒品者，處三年以下有期徒刑。

毒品危害防制條例第11條
持有第一級毒品者，處三年以下有期徒刑、拘役或新臺幣三十萬
元以下罰金。
持有第二級毒品者，處二年以下有期徒刑、拘役或新臺幣二十萬
元以下罰金。
持有第一級毒品純質淨重十公克以上者，處一年以上七年以下有
期徒刑，得併科新臺幣一百萬元以下罰金。
持有第二級毒品純質淨重二十公克以上者，處六月以上五年以下
有期徒刑，得併科新臺幣七十萬元以下罰金。
持有第三級毒品純質淨重五公克以上者，處二年以下有期徒刑，
得併科新臺幣二十萬元以下罰金。
持有第四級毒品純質淨重五公克以上者，處一年以下有期徒刑，
得併科新臺幣十萬元以下罰金。
持有專供製造或施用第一級、第二級毒品之器具者，處一年以下
有期徒刑、拘役或新臺幣十萬元以下罰金。

附表
編號 物品名稱及數量 沒收（銷燬）與否 1 第一級毒品海洛因4包（含包裝袋4只） 沒收銷燬 2 吸食器1組 沒收 3 不明粉末2包（含包裝袋2只） 不沒收 4 蘋果廠牌iPhone6型號手機1支  5 蘋果廠牌iPhone7型號手機1支